【裁判字號】    90,訴,410
【裁判日期】    900319
【裁判案由】    恐嚇取財
【裁判全文】
臺灣臺中地方法院刑事判決                            九十年度訴字第四一號
    公  訴  人  臺灣台中地方法院檢察署檢察官
    被      告  乙○○
右列被告因恐嚇取財案件，經檢察官提起公訴（九十年度偵字第五七九號），本院判
決如左：
    主  文
乙○○意圖為自己不法之所有，以恐嚇使人將本人之物交付未遂，累犯，處有期徒刑
肆月，如易科罰金，以參佰元折算壹日。
    事  實
一、乙○○曾於民國八十五年間，因恐嚇案件，經本院判處有期徒刑一年二月，於八
    十五年十二月三十一日執行完畢，復於八十六年間，因妨害風化案件，經本院判
    處有期徒刑五年五月，於八十九年十月十三日假釋，現仍在假釋期間，猶不知悔
    改，復意圖為自己不法之所有，於八十九年十二月二十六日晚上九時三十分許，
    持不詳人所有之菜刀一把，進入台中縣潭子鄉○○街○段一一八號之７—統一
    超商收銀台前，對店員丙○○、甲○○二人陳稱：「我要搶劫，把錢拿出來」，
    以加害財產之事加以恐嚇，使丙○○、甲○○心生畏懼，致生危害於安全，惟因
    乙○○並無進一步之威嚇行為，甲○○乃持拖把上前與乙○○對峙，乙○○見無
    法得逞，遂奪門而出而取財未遂。嗣因乙○○擔心遭店員追打，且因恐嚇取財未
    遂而心生悔悟，乃持前開菜刀至鄰近之派出所自首而接受裁判。
二、案經台中縣警察局豐原分局報請臺灣臺中地方法院檢察署檢察官偵查起訴。
    理  由
一、訊據被告乙○○坦承於右揭時間持菜刀進入前述超商內，惟否認有何恐嚇取財犯
    行，辯稱：當時我精神恍惚，我沒有搶劫，也沒有恐嚇云云。經查前開事實，業
    據被告迭於警訊、偵訊時坦承明確，核與證人丙○○、甲○○於警訊證述之情節
    相符，復有菜刀乙把扣案可稽，又被告於警訊時坦承受訊時之精神狀況良好，於
    偵訊時更表示是因無工作才想到搶錢等語，均未提及其恐嚇取財時有何精神恍惚
    情形，參以被告自承其取得菜刀後騎十公鐘腳踏車之路程到達前開超商等語，查
    被告騎乘腳踏車在人車往來之路上十分鐘，益證被告自取得菜刀起至向店員恐嚇
    止之精神狀況並無異狀，綜上所陳，被告上開所辯，係卸責之詞，不足採信，其
    犯行堪以認定。
二、核被告所為，係犯刑法第三百四十六條第三項、第一項之恐嚇取財未遂罪。被告
    曾於八十五年間，因恐嚇案件，經本院判處有期徒刑一年二月，於八十五年十二
    月三十一日執行完畢，此有臺灣台中地方法院檢察署刑案資料查註紀錄表在卷可
    稽，其於受有期徒刑執行完畢後五年以內再犯本件有期徒刑以上刑之罪，為累犯
    ，應依刑法第四十七條之規定加重其刑。被告恐嚇店員搶取財產，然未能得逞，
    為未遂犯，應依法減輕其刑。另被告對於未發覺之罪自首而接受裁判，亦應依刑
    法第六十二條減輕其刑，並依法先加後遞減之。爰審酌被告已有前科素行仍不知
    悔改，假釋中復犯案，犯後否認犯行，對店員生命財產造成重大威脅，惟其犯罪
    後自首，幸未造成生命及財產損失等一切情狀，量處如主文所示之刑。另被告行
    為後，刑法第四十一條業於九十年一月十日修正公布，同年月十二日生效，修正
    後刑法第四十一條第一項前段規定「犯最重本刑為五年以下有期徒刑以下之刑之
    罪，而受六個月以下有期徒刑或拘役之宣告，因身體、教育、職業、家庭之關係
    或其他正當事由，執行顯有困難者，得以一元以上三元以下折算一日，易科罰金
    。」，修正前刑法第四十一條規定「犯最重本刑為三年以下有期徒刑以下之刑之
    罪，而受六個月以下有期徒刑或拘役之宣告，因身體、教育、職業、家庭之關係
    ，執行顯有困難者，得以一元以上三元以下折算一日，易科罰金。」，比較新舊
    法結果，以新法較有利於行為人，本件自應適用裁判時之法律即修正後刑法第四
    十一條第一項前段之規定，就被告所宣告之刑併為諭知易科罰金之折算標準。扣
    案之菜刀一把，被告否認為其所有，亦無證據證明係被告所有，爰不另為沒收之
    諭知。
據上論斷，應依刑事訴訟法第二百九十九條第一項前段，刑法第二條第一項前段、第
三百四十六條第三項、第一項、第二十六條前段、第四十七條、第六十二條、修正後
刑法第四十一條第一項前段，罰金罰鍰提高標準條例第一條前段、第二條，判決如主
文。
中      華      民      國      九十      年      三      月    十九    日
                                        法  官  林郁婷
右正本證明與原本無異。
如不服本判決，應於送達後十日內向本院提出上訴狀 （須附繕本） ，上訴於台灣高
等法院台中分院。
                                        書記官
中      華      民      國      九十      年      三      月    十九    日
附錄論罪科刑法條
刑法第三百四十六條第三項、第一項
意圖為自己或第三人不法之所有，以恐嚇使人將本人或第三人之物交付者，處六月以
上五年以下有期徒刑，得併科一千元以下罰金。
以前項方法得財產上不法之利益，或使第三人得之者，亦同。
前二項之未遂犯罰之。


司法院資訊處製作；財團法人民間司法改革基金會備份。
